【裁判字號】    99,上易,446
【裁判日期】    990623
【裁判案由】    侵權行為損害賠償
【裁判全文】
臺灣高等法院民事判決                 99年度上易字第446號
上  訴  人  甲○○
被 上訴 人  乙○○
訴訟代理人  張洪昌律師
複 代 理人  王朝陽律師
上列當事人間侵權行為損害賠償事件，上訴人對於中華民國99年
3月31日臺灣臺北地方法院99年度審訴字第499號第一審判決提起
上訴，本院於99年6月9日言詞辯論終結，判決如下：
    主      文
原判決關於命上訴人給付之金額超過新台幣參拾萬元本息部分及
該部分假執行之宣告，暨訴訟費用（確定部分除外）之裁判均廢
棄。
上開廢棄部分，被上訴人在第一審之訴及假執行之聲請均駁回。
其餘上訴駁回。
第一審（確定部分除外）及第二審訴訟費用由上訴人負擔二分之
一，餘由被上訴人負擔。
    事實及理由
一、被上訴人起訴主張：被上訴人與訴外人林高鋒係夫妻，上訴
    人明知林高鋒為有配偶之人，竟於民國98年5月22日晚間9時
    許，在上訴人之台北縣新店市○○路64巷13號2樓居所，與
    林高鋒發生性行為，經被上訴人會同警方於同日晚間11時30
    分，在上址查獲林高鋒全裸及上訴人下半身全裸共處一室，
    上訴人與有配偶之人相姦，業經原法院98年度簡字第5252號
    刑事簡易判決判處有期徒刑3月確定。上訴人侵害被上訴人
    夫妻間共同生活之美滿與幸福，屬侵害被上訴人基於配偶關
    係之身分法益，爰依民法第184條第1項及第195條第1項、第
    3項規定，求為命上訴人應給付被上訴人新臺幣（下同）100
    萬元及自刑事附帶民事訴訟起訴狀繕本送達翌日起算法定遲
    延利息之判決（原審判命上訴人應給付被上訴人60萬元及自
    98年12月25日起算法定遲延利息，並駁回被上訴人其餘之訴
    ，被上訴人就其敗訴部分未聲明上訴，已告確定。上訴人就
    其敗訴部分提起上訴），並答辯聲明：上訴駁回。
二、上訴人則以：上訴人為長女，自幼家境清寒，上訴人之父母
    於91年間經法院判決離婚，上訴人之母於93年間發生顏面神
    經中風無法工作。上訴人自國中後均就讀夜間部，半工半讀
    勉力完成學業，91年6月間自大安高工夜間部印刷科畢業，
    嗣於95年6月間自私立聖約翰科技大學工業工程管理系夜間
    部畢業。上訴人目前任職於唐億營造股份有限公司，每月薪
    資約3萬元，每月固定支出房租、水電、有線電視、手機及
    交通等費用，上訴人需負擔自身及母親之生活開銷，無多餘
    積蓄；上訴人對妨害被上訴人家庭案件已認罪，無欲再為任
    何辯駁，原審判命上訴人應賠償被上訴人精神慰撫金60萬元
    ，實屬過高等語，資為抗辯，並上訴聲明：(一)原判決不利於
    上訴人部分廢棄。(二)上開廢棄部分，被上訴人在第一審之訴
    及假執行之聲請均駁回。
三、經查上訴人與被上訴人之夫林高鋒於上開時地發生性行為，
    經被上訴人會警查獲林高鋒全裸及上訴人下半身全裸共處一
    室，上訴人與有配偶之人相姦，業經原法院98年度簡字第52
    52號刑事簡易判決判處有期徒刑3月確定等事實，為兩造所
    不爭執（原審卷第45頁背面-46頁），並有戶籍謄本及上開
    刑事簡易判決可證（本院卷第19-21頁、原審卷第5-7頁），
    堪信為真實。
四、被上訴人請求上訴人賠償配偶身分法益受侵害之精神慰撫金
    60萬元，上訴人以前開情詞置辯。按因故意或過失，不法侵
    害他人之權利者，負損害賠償責任。故意以背於善良風俗之
    方法，加損害於他人者亦同。又不法侵害他人基於父、母、
    子、女或配偶關係之身分法益而情節重大者，被害人雖非財
    產上之損害，亦得請求賠償相當之金額，民法第184條第1項
    及第195條第1項、第3項分別定有明文。而通姦實足以破壞
    夫妻間之共同生活而非法之所許，此從公序良俗之觀點可得
    斷言，不問所侵害係何權利，對於配偶之他方應構成共同侵
    權行為。被上訴人主張上訴人與伊夫林高鋒於上開時地為性
    行為，係故意以背於善良風俗之方法，使伊基於婚姻關係所
    享有之夫妻身分法益及婚姻共同圓滿生活之利益遭受損害，
    致伊精神上遭受極大痛苦，則被上訴人依上開規定請求上訴
    人賠償非財產上之損害，自屬有據。本院斟酌被上訴人為五
    專畢業，與林高鋒於95年9月26日結婚，育有一子一女，目
    前係阿婆羅設計股份有限公司及阿波羅企業社之負責人，從
    事嬰兒服裝鞋襪之設計製造及銷售業務，98年度所得為88萬
    6,853元，另有不動產及其他投資，財產總額為466萬8,148
    元；而上訴人係大學畢業，目前任職於唐億營造股份有限公
    司工務部行政人員，每月薪資約3萬元，98年度所得為35萬2
    ,828元，無其他財產等情，為兩造所不爭執，並有兩造之稅
    務電子閘門財產所得調件明細表可稽（本院卷第-頁），認
    被上訴人請求非財產上之損害以30萬元為適當，逾此金額之
    請求，尚屬無據。
五、綜上所述，被上訴人依民法第184條第1項、第195條第1項、
    第3項規定，請求上訴人給付30萬元及自刑事附帶民事訴訟
    起訴狀繕本送達翌日即98年12月25日起至清償日止，按年息
    百分之五計算之利息部分，自屬應予准許；至超過上開部分
    之請求，即屬不應准許。原審就上開不應准許部分（確定部
    分除外）為上訴人敗訴之判決，自有未洽，上訴論旨指摘原
    判決此部分不當，求予廢棄改判，為有理由，爰由本院廢棄
    改判如主文第2項所示。原審就上開應予准許部分為上訴人
    敗訴之判決，核無違誤，上訴論旨指摘原判決此部分不當，
    求予廢棄改判，為無理由，應予駁回。
六、兩造其餘之攻擊或防禦方法及未經援用之證據，經本院斟酌
    後，認為均不足以影響本判決之結果，自無逐一詳予論駁之
    必要，併此敘明。
七、據上論結，本件上訴為一部有理由，一部無理由，依民事訴
    訟法第450條、第449條第1項、第79條，判決如主文。
中    華    民    國    99    年    6     月    23    日
                    民事第十二庭
                        審判長法  官  陳駿璧
                              法  官  陳邦豪
                              法  官  李媛媛
正本係照原本作成。
不得上訴。
中    華    民    國    99    年    6     月    24    日
                              書記官  顧倪淑貞

司法院資訊處製作；財團法人民間司法改革基金會備份。
